【裁判字號】    97,裁,1876
【裁判日期】    970313
【裁判案由】    貨物稅
【裁判全文】
最  高  行  政  法  院  裁  定
                                     97年度裁字第01876號
上  訴  人  佳格食品股份有限公司
代  表  人  甲○○
訴訟代理人  黃春生
            蔡亞寧  律師
            張良  律師
被 上訴 人  財政部臺灣省北區國稅局
代  表  人  陳文宗
上列當事人間貨物稅事件，上訴人對於中華民國96年11月15日臺
北高等行政法院95年度訴字第3512號判決，提起上訴。本院裁定
如下：
    主  文
上訴駁回。
上訴審訴訟費用由上訴人負擔。
    理  由
一、按對於高等行政法院判決之上訴，非以其違背法令為理由，
    不得為之，行政訴訟法第242條定有明文。依同法第243條第
    1項規定，判決不適用法規或適用不當者，為違背法令；而
    判決有同條第2項所列各款情形之一者，為當然違背法令。
    是當事人對於高等行政法院判決上訴，如依行政訴訟法第
    243條第1項規定，以高等行政法院判決有不適用法規或適用
    不當為理由時，其上訴狀或理由書應有具體之指摘，並揭示
    該法規之條項或其內容；若係成文法以外之法則，應揭示該
    法則之旨趣；倘為司法院解釋或本院之判例，則應揭示該判
    解之字號或其內容。如以行政訴訟法第243條第2項所列各款
    情形為理由時，其上訴狀或理由書，應揭示合於該條項各款
    之事實。上訴狀或理由書如未依此項方法表明，或其所表明
    者與上開法條規定不合時，即難認為已對高等行政法院判決
    之違背法令有具體之指摘，其上訴自難認為合法。
二、本件上訴人對於高等行政法院判決上訴，係主張：原審既認
    為飲料品之分類，依吾人一般之社會生活經驗係分為熱飲與
    冷飲兩種，何以又能創造出介乎兩者中間領域類別之清涼飲
    料，是原審判決之論述，其理由顯有矛盾。又上訴人於原審
    已引用教育部國語辭典中關於冷飲的解釋，顯見冷飲即為清
    涼的飲料，而其所為之解釋，乃是綜合文義及社會經驗認知
    後所編定，自可作為參考依據。對此有利於上訴人之主張，
    原審判決未予採納，亦未敘明何以不可採之理由，原判決顯
    有判決不備理由之違法。原審判決又謂若非一定加熱飲用或
    一定冷藏飲用之飲品，在解釋上均可能成為清涼飲料品，惟
    財政部民國84年2月8日台財稅第841605101號函，認為豆漿
    非屬應稅飲料品範圍；財政部86年1月7日台財稅第
    861878341號函，亦認定黑豆漿非屬應稅飲料品範圍，而米
    漿、黑豆漿均可常溫飲用，財政部函釋並不因此認為其等屬
    清涼飲料品，顯見原審判決以可常溫飲用作為清涼飲料之解
    釋，與現存之函釋有違，原審判決顯有適用法規不當之違法
    。至客觀上某種貨品在飲用者飲用後不感覺清涼，若仍被主
    管機關解釋為清涼飲料品，則此種解釋方法顯然即逾越法律
    解釋範圍，變成創設法律之效果，如稅務機關據此課徵人民
    稅捐，即違反稅捐稽徵法第1條所揭櫫之租稅法定原則。原
    審判決卻認為毋需在乎飲用者在生理及心理上是否有清涼的
    感覺，只要該等飲料可於常溫時（即低於體溫）供飲用（即
    使大部分飲用者會採取加熱的方式），即屬於清涼飲料品，
    其解釋顯然超出一般人對於清涼飲料品之預測可能性，已經
    達到創設法律之效果，亦違反經驗法則，難謂非違背法令等
    語，為其理由。
三、本院查：觀之上訴人所陳上述理由，無非係重述其在原審業
    經主張而為原判決摒棄不採之陳詞，並執其個人主觀之法律
    見解，就原審所認定系爭貨物係屬貨物稅條例第8條所定之
    飲料品之事實，指摘原判決理由不備、違反經驗法則、論理
    法則及適用法令不當；而對原審認定上訴人所產製之系爭產
    品，業經上訴人申請為貨物稅產品登記，經被上訴人核准，
    認定係屬飲料品，該處分已確定，具有拘束力、存續力等事
    實，則未置一詞，應認上訴人並未具體表明原判決合於不適
    用法規、適用法規不當、或行政訴訟法第243條第2項所列各
    款之事實，難認對原判決之如何違背法令已有具體之指摘。
    依首揭規定及說明，應認其上訴為不合法，應予駁回。
四、依行政訴訟法第249條第1項前段、第104條、民事訴訟法第
    95條、第78條，裁定如主文。
中    華    民    國    97    年    3     月    13    日
                    最高行政法院第一庭
                        審判長法官  鄭  淑  貞
                              法官  姜  仁  脩
                              法官  吳  明  鴻
                              法官  鄭  小  康
                              法官  帥  嘉  寶
以  上  正  本  證  明  與  原  本  無  異
中    華    民    國    97    年    3     月    14    日
                              書記官  阮  思  瑩


司法院資訊處製作；財團法人民間司法改革基金會備份。
